臺北高等行政法院判決　　　　　　　　　　　　　　　九十年度訴字第六九二○號
　　　　　　　　　　　　　　　.
　　原　　　告　金時堂貿易有限公司
　　代　表　人　甲○○董事長.
　　訴訟代理人　陳長文律師
　　　　　　　　李文傑律師
　　　　　　　　蕭彩綾律師
　　被　　　告　經濟部智慧財產局
　　代　表　人　蔡練生（局長）
　　訴訟代理人　乙○○
　　　　　　　　丙○○
　　參　加　人　法商．摩根公司
　　　　　　　　(MORGAN.
　　　　　　　　　　　　　　　.
　　代　表　人　喬治．高瑟朗
　　　　　　　　(GEORGE.
　　訴訟代理人　劉法正律師
　　複代 理 人　洪燕媺律師
　　訴訟代理人　楊祺雄律師
右當事人間因商標評定事件，原告不服經濟部中華民國九十年十月二十四日經（九○
）訴字第○九○○六三二五六九○號訴願決定，提起行政訴訟，並經本院裁定允許參
加人獨立參加本件被告之訴訟。本院判決如左：
    主  文
原告之訴駁回。
訴訟費用由原告負擔。
    事  實
壹、事實概要：
    緣原告於民國（以下同）八十八年一月八日以「MORGAN」商標（以下簡稱系爭商
    標，如附圖一），指定使用於當時商標法施行細則第四十九條所定商品及服務分
    類表第十四類之鐘錶、手錶、時鐘．．．錶軸等商品，向前經濟部中央標準局（
    八十八年一月二十六日改制為智慧財產局）申請註冊，經該局准列為註冊第九○
    一○七一號商標。嗣參加人以系爭商標有違註冊時商標法第三十七條第七、十二
    、十四款規定，主張參加人早於系爭商標申請註冊前，即以其公司名稱特取部分
    「MORGAN」為商標圖樣，於我國取得註冊第六三四一○九、六四○二九二、六五
    八八一九、六五八七○六、六五八八一○號商標專用權（以下合稱據以評定商標
    ），並提出該公司簡史、商品型錄、車廂、報章雜誌廣告、進口、銷售發票、該
    局中台異字第八六○二○三號商標異議審定書等證據，對之申請評定。案經被告
    審查，以九十年七月三日中台評字第八九○四一七號商標評定書為系爭商標之註
    冊應為無效之處分。原告不服，提起訴願，遭駁回後，遂向本院提起行政訴訟，
    並經本院裁定允許參加人獨立參加本件被告之訴訟。
貳、兩造聲明：
一、原告聲明：求為判決
１、訴願決定及原處分均撤銷。
２、命被告應就本件參加人申請商標評定案件作成評定不成立之處分。
３、訴訟費用由被告負擔。
二、被告聲明：求為判決如主文所示。
參、兩造爭點：
    參加人之據以評定商標是否為著名商標？系爭商標之註冊有無致公眾混淆誤認之
    虞？
一、原告陳述：
１、據以評定商標於原告就系爭商標向被告申請註冊時，尚未達著名商標程度：
(1)、據以評定商標並非商標法第三十七條第七款之「著名商標」：
    按被告評定原告之註冊商標無效係援引系爭商標註冊當時之商標法第三十七條第
    七款「相同或近似於他人著名之商標或標章，有致公眾混淆誤認之虞者」；易言
    之，該條款之適用有二要件，即據以評定商標係屬「著名商標或標章」及「有致
    公眾混淆誤認之虞」。第查被告於八十九年八月十日（八九）智商九八○字第八
    九五○○○五二號公告之「著名商標或標章認定要點」第五點中規定，著名商標
    或標章之認定，應就個案情況考量下列足資認定為著名之因素：相關事業或消
    費者知悉或認識商標或標章之程度；商標或標章使用期間、範圍及地域；商
    標或標章推廣之期間、範圍及地域。所謂商標或標章之推廣，包括商品或服務使
    用商標或標章之廣告或宣傳，以及在商展或展覽會之展示；商標或標章註冊、
    申請註冊之期間、範圍及地域。但須達足以反映其使用或被認識之程度；商標
    或標章成功執行其權利之紀錄，特別指曾經行政或司法機關認定為著名之情形；
    商標或標章之價值；其他足以認定著名商標或標章之因素。又依該要點第六
    點規定，前述各項因素得依下列證據證明之：商品或服務銷售發票、行銷單據
    、進出口單據及其銷售數額統計之明細等資料；國內、外之報章、雜誌或電視
    等大眾媒體廣告資料；商品或服務銷售據點及其銷售管道、場所之配置情形；
    商標或標章在市場上之評價、鑑價、銷售額排名、廣告額排名或其營業狀況等
    資料；商標或標章創用時間及其持續使用等資料；商標或標章在國內、外註
    冊之文件。包括其關係企業所為商標或標章註冊之資料；具公信力機構出具之
    相關證明或市場調查報告等資料；行政或司法機關所為相關認定之文件；其
    他證明商標或標章著名之資料。簡言之，判斷一商標是否為「著名商標」，應具
    備之證據主要包括銷售、廣告、國內外證明文件等，就此等證據所應考量之因素
    在量的方面包括期間長短、範圍及地域、數量、市場上之排名、評價等，在質的
    方面則包括該等證據之公信力，是否為公信力機構或行政、司法機關所出具之證
    明文件等等。惟觀諸參加人於向原告申請評定時所呈送之證據資料，尚難達前開
    規定中所要求之證據力程度。茲說明如下：
、其證據資料中之公司簡介及商品型錄為該公司自行製作，不符證據公信力之要求
    ，其上或無印製日期，或廣告資料之刊登時間距離原告申請註冊時長達三年之久
    ，且該等資料印製之份數如何，是否廣泛印發於各國之消費者，是否足令消費者
    知悉該公司及據以評定商標之存在，均不無可疑，故據以評定商標於原告申請註
    冊時並非著名商標。
、其證據資料中之廣告銷售資料，部分係在原告申請註冊系爭商標（八十八年一月
    八日）之後，不能作為原告之商標註冊是否違反註冊當時之商標法第三十七條第
    七款之依據。其次，除前述不得列入參考範圍之資料外，參加人於申請評定理由
    書所附之其他廣告銷售資料，包括八十四年十月至八十五年五月 ATTRACTIVE、
    DIANA、Ladies、ELLE、DO 等雜誌廣告，及八十五年四月一日至四月三十日止之
    公車車廂廣告，其刊登時間僅限於八十四年十月至八十五年五月之短短八個月，
    此後直至原告系爭商標申請日八十八年一月八日止，長達三年之期間內，全無其
    他據以評定商標之廣告宣傳資料。揆諸前開對於「著名商標」判斷時所需考量之
    時間、地域、範圍等因素，僅憑上述短短八個月內之廣告宣傳資料，被告何能據
    以論斷據以評定商標於原告申請註冊之前即屬著名商標？
、於參加人申請評定理由書所提出之八十三年七月、十月、十二月及八十四年五月
    至八月之銷售發票，其率皆參加人自行簽發，不符前述規定對於證據「公信力」
    之要求；其發票內亦未載明商品類別及其他商品詳細資料，難以證明其所銷售者
    確為使用據以評定商標之商品。再者，該等銷售發票之銷售金額僅有七十萬餘法
    郎，以一法郎兌四元五角新台幣之匯率計算，共僅約新台幣三百二十萬元，亦即
    每個月之銷售量只有新台幣數十萬元，以高單價之女裝服飾商品言，月銷售量僅
    有數十萬元之實績，其在市場評價、銷售排名等「量」的要求上，均明顯不符被
    告於前開要點中所定標準。況此類銷售發票所能證明參加人銷售使用據以評定商
    標之商品之事實，距原告申請註冊之八十八年一月八日，已近四年，其間該公司
    是否持續而大量地銷售使用據以評定商標之商品，無從得知。則被告遽憑此等明
    顯在質與量上均不足之證據，即認定據以評定商標「於原告申請註冊時」為「著
    名商標」，顯違證據法則。
、至於被告於其評定理由中，尚以參加人所提出之前經濟部中央標準局八十六年三
    月中台異字第八六○二○三號商標異議審定書為據，因而認定據以評定商標之著
    名性乙節，查中央標準局雖確曾以違反商標法第三十七條第七款規定為由而撤銷
    其他公司之商標註冊，惟當時之商標法第三十七條第一項第七款規定為：「襲用
    他人之商標或標章，有致公眾誤信之虞者」；其時之商標法施行細則第三十一條
    更明定：「所襲用者不以著名商標或標章而使用於同一或類似商品為限」。易言
    之，當時商標法第三十七條第一項第七款之適用並不以「著名商標」為要件，是
    被告援引該案例而謂參加人所使用之據以評定商標為著名商標，實非妥當。
(2)、「MORGAN」乙語非參加人所創，而係一習見外語，獨創性不高：
    按「MORGAN」一語係歐美國家習見之男子人名，其獨創性及識別力本即不高，難
    謂具有特別顯著性；且該「MORGAN」並非參加人獨創作為商標，早於參加人使用
    前即已為國外各行各業所普遍使用作為商標或標章，其中最著名者例如英國老牌
    摩根汽車、美國摩根大通集團等；即於我國以「MORGAN」註冊於各商品類別而核
    准在案者亦多達四十二件，其識別力早已遭到稀釋。縱認參加人所有之據以評定
    商標，其所表彰之商品或服務已為消費者所知悉，充其量亦僅限於衣服商品；一
    般消費大眾乍見「MORGAN」商標，在現今以「MORGAN」為商標之商品種類繁多、
    商品來源亦極多樣化之情況下，甚難聯想出其來源為「法商摩根公司」。換言之
    ，據以評定商標「MORGAN」並非屬於高識別性或高特別顯著性之商標。縱如參加
    人所述，其早自西元一九四七年起即有使用據以評定商標之事實，但因「MORGAN
    」乙字原屬習見外語，廣為各行各業所使用，本為識別力不高之商標，且該公司
    所提出之證據，又僅能說明其於原告就系爭商標申請註冊之三、四年前曾有間斷
    之廣告及銷售事實，其既未長期、廣泛、持續地使用據以評定商標，並就據以評
    定商標持續且大量投注廣告活動，被告卻以此認定據以評定商標在原告申請註冊
    當時已在消費者心中具有高知名度，而為商標法第三十七條第七款所謂之「著名
    商標」，實嫌速斷。
２、系爭商標之使用在實際市場上並無引起消費者混淆誤認之虞：
    系爭商標與據以評定商標雖均由外文字「MORGAN」所構成，惟此字乃西方國家常
    用之男子名，幾無獨創性可言；又觀諸市場上同時並存有多樣化之商品均以「M-
    ORGAN」 作為商標或標章，所表彰之商品或服務來源亦非屬單一，如摩根髮油股
    份有限公司、吉的堡有限公司、妙奇地網路科技股份有限公司等，其中屬於國際
    知名之傳統公司（如英國MORGAN汽車）或大企業者（如美商摩根大通銀行，J.P.
    MORGAN CHASE & CO.），亦所在多有，該商標之識別力已遭稀釋至甚為薄弱之程
    度，已如前述。是消費者本即無法自「MORGAN」商標而辨識其特定來源。換言之
    ，消費者已能認知標有「MORGAN」商標之各種商品，可能為來自不同之提供者，
    必須由其個別使用之商品另行判斷其生產者等來源、出處，不致因使用相同之「
    MORGAN」即有對其來源產生混淆誤認之虞。況且參加人並無充分證據支持其所使
    用之「MORGAN」商標，於鐘錶商品上確於消費者心中具有高知名度，致消費者對
    於該公司與據以評定商標於鐘錶商品間之來源表彰關係已存有堅固之聯想。被告
    率爾認定原告所註冊並指定於鐘錶商品之系爭商標，與參加人所使用之據以評定
    商標間，有造成公眾混淆誤認之虞，實屬無據。
３、參加人所有「MORGAN」商標並非著名商標，且其亦未於鐘錶類商品使用該商標及
    為廣告宣傳之情形下，原告於鐘錶類商品戮力推廣使用系爭「MORGAN」商標，已
    足使消費者得以辨識標有系爭「MORGAN」商標之產品來源為原告，並得以與參加
    人之女裝服飾產品區別，未致生消費者之混淆誤認，實無原告申請註冊時商標法
    第三十七條第七款「相同或近似於他人著名商標或標章，有致公眾混淆誤認之虞
    者」規定之適用。茲將原告實際使用系爭商標於鐘錶類商品並具知名度之使用證
    據如下：
(1)、原告經營國際鐘錶貿易、代理鐘錶製造等項目，經營之品牌包括MORGAN在內，為
    台灣鐘錶業界頗具知名，此有「台灣鐘錶批發聯誼會」及「台灣區鐘錶工業同業
    公會」出具之證明可資證明。
(2)、商標註冊證部分：原告於中華民國地區註冊取得系爭商標之專用權後，並向被告
    申請系爭商標之聯合商標，獲被告發給第00000000號聯合商標核准審定
    書。此外，原告亦在香港地區於國際分類第十四類鐘錶類商品以「MORGAN」提出
    商標註冊申請，故原告確實廣泛使用、經營系爭商標。
(3)、報紙廣告資料部分：原告為推廣系爭商標，乃於民生報持續刊登廣告；及原告於
    母親節前夕，為宣傳系爭商標手錶，於民生報刊登之廣告；以及原告為推廣宣傳
    原告所產製鐘錶類商品而於工商時報所刊登之廣告。
(4)、雜誌廣告資料部分：原告為推廣系爭商標，於「COOL」、「CHOC」、「BODY美體
    日誌」、「SUGER 甜心」、「快樂逍遙台北通」、「STREET BRAND FILES街頭品
    牌年鑑」等多種雜誌持續刊登廣告。
(5)、銷貨發票部分：原告銷售標示有系爭商標之鐘錶類商品之銷貨發票及為推廣商品
    所花費之廣告費發票。
(6)、商品型錄部分：原告為推廣系爭商標而製作之商品型錄、原告與誠泰銀行合作而
    刊登使用系爭商標商品相關訊息於發行量達八十萬本之信用卡郵購手冊、原告與
    世華銀行合作而刊登使用系爭商標商品相關訊息於發行量達三十萬本之信用卡郵
    購手冊、原告與匯通銀行合作而刊登使用系爭商標商品相關訊息於發行量達八十
    萬本之信用卡郵購手冊、原告於「誠品新世界」刊登之商品型錄及廣告、原告於
    「FUTER CENTER」刊登之商品型錄及廣告。
(7)、公開展覽資料部分：原告為推廣系爭商標及該商品提供者即原告而於外貿協會所
    舉辦之台北國際禮品暨文具秋季展覽會刊登廣告及說明之展覽快訊。
(8)、原告為推廣系爭商標及其產製商品之生產者，並委託葛瑞貿易公司於台灣、香港
    、上海地區廣設經銷點。
４、綜上所述，以原告如此戮力經營，宣傳廣告系爭商標，消費者已可認知「MORGAN
    」鐘錶商品為原告所產製，實不致與參加人之據以評定商標混淆誤認。被告對原
    告之系爭「MORGAN」商標所為評定無效之處分，顯非適法，為此，請判決如原告
    訴之聲明。
二、被告陳述：
１、商標圖樣「相同或近似於他人著名之商標或標章，有致公眾混淆誤認之虞者」，
    不得申請註冊，為本件商標註冊時商標法第三十七條第七款所明定。所謂「著名
    商標或標章」，係指有客觀證據足以認定該商標或標章已廣為相關事業或消費者
    所普遍認知者而言。又所稱「有致公眾混淆誤認之虞者」，係指商標或標章有使
    一般消費者對其所表彰之商品來源或產製主體發生混淆誤信之虞而言。
２、本件據參加人檢送之公司簡史、商品型錄、車廂、報章雜誌廣告、進口、銷售發
    票等證據資料影本暨中台異字第八六○二○三號商標異議審定書影本，參加人創
    立於西元一九四七年，早於本件系爭註冊第九○一○七一號「MORGAN」商標八十
    八年一月八日申請註冊之前，即以其公司外文名稱特取部分「MORGAN」商標作為
    商標圖樣表彰其公司所產製之衣服等商品，除於世界廣設經銷店銷售，復相繼於
    法國、英國、日本、菲律賓、美國、新加坡、泰國、馬來西亞等國申請商標註冊
    ；又於我國，除取得註冊第六三四一○九、六四○二九二、六五八八一九、六五
    八七○六、六五八八一○號商標專用權外，並自八十二年起委託在台灣之五度空
    間企業有限公司為其在台灣之代理及經銷商，於國內舉辦各種促銷活動，並在車
    廂、雜誌、報紙刊登廣告，八十七年起復將鐘錶產品交由京強有限公司為代理經
    銷商，該據以評定商標使用迄今堪認已廣為相關事業或消費者所普遍認知。且鑑
    於企業多元化經營之趨勢，及參加人委由代理商京強有限公司經銷其鐘錶商品，
    並持續廣告促銷，益增據以評定商標著名之事實。本件原告以相同之「MORGAN」
    作為系爭註冊第九○一○七一號商標圖樣，並指定使用於鐘錶等商品，客觀上有
    使一般消費者對其所表彰之商品來源或產製主體發生混淆誤信之虞，自有首揭法
    條規定之適用。另本件商標既應依前開條款規定評決其註冊為無效，其是否尚有
    同條第十二款及第十四款規定之適用，則毋庸審究。
３、綜上論述，被告之原處分洵無違誤，請判決如被告答辯之聲明。
三、參加人陳述：
１、八十六年五月七日修正公布前之商標法第三十七條第七款規定，襲用他人之商標
    或標章致公眾誤信之虞者，不得申請註冊。該條之立法意旨乃防止他人以不公平
    競爭之目的，註冊非出於創作而抄襲他人已使用之商標或標章，杜絕剽竊他人標
    章企圖獲准註冊之僥倖歪風，以建立正常之商標秩序。該條於八十六年經立法修
    正後，增加、明列著名商標或標章之要件，然防止不公平競爭之目的仍予維持。
２、查原告無非是以參加人之據以評定之「MORGAN」商標不著名以及系爭商標之註冊
    無致公眾誤認混淆為由，認為系爭商標並無違反註冊時商標法第三十七條第七款
    之規定，而提起本件行政訴訟，惟其所訴並無可採：
(1)、參加人之「MORGAN」商標為著名商標：
、按參加人自西元一九四七年創立以來，以公司外文名稱特取部分「MORGAN」作為
    商標圖樣表彰其公司所產製之衣服等商品，經數十餘年之苦心經營，投注大量經
    費廣告、行銷。由於「MORGAN」品牌商品流行性強、設計大方又新潮、品質精美
    且價格合理，早使「MORGAN」成為聞名世界之品牌。參加人並於八十二年起，委
    託在台灣之五度空間企業有限公司為中華民國台灣地區之代理商與經銷商，自法
    國進口「MORGAN」品牌服飾與系列商品在台銷售，並在台灣地區展開各項促銷活
    動，耗資於車廂、雜誌、報紙等媒體廣告，並舉辦各式宣傳活動。由於參加人長
    期、大量、廣泛使用「MORGAN」商標，被告早已認定參加人之「MORGAN」商標已
    成為一般商品購買人所知悉，足勘認定其為著名商標。
、參照被告公告之「著名商標與標章認定要點」第十點規定，著名商標與標章之認
    定，應由商標專責機關就本要點六所列證據，綜合要點五各項認定因素判斷之；
    但眾所周知之事實，不在此限。本案中，原告雖逐一爭執參加人提出之使用證據
    ，並主張其在質與量方面，不足認定據以評定商標之著名性。惟查，綜合參加人
    所提出之使用證據，在短短八個月期間，即已投注大量經費廣告、行銷，其密集
    之強度與廣泛之程度，足以認定斯時據以評定商標已為消費者普遍知悉之品牌。
    依經驗法則，品牌知名度一旦建立，除非所有者長期未使用，否則消費者會憑其
    品牌，辨識其商品來源。參加人之「MORGAN」商標既於當時已建立高知名度，而
    且至今仍在各大百貨公司設立專櫃銷售，自得認定其為著名商標。
、原告復稱被告之前身即經濟部中央標準局作成中台異字第八六○二○三號商標異
    議審定書時，當時之商標法第三十七條第一項第七款並未規定所襲用之商標須為
    著名商標，故難援引前開審定書逕認據以評定之「MORGAN」商標為著名商標云云
    。惟查，前開審定書作成時，商標法雖未規定被襲用之商標須達著名之程度，然
    前開審定書已認定參加人憑「MORGAN」商標建立之商譽已成為一般商品購買人所
    知悉，具相當之證據證明力，另再參酌參加人所提出之各式使用資料，自可認定
    參加人之「MORGAN」為著名商標。
(2)、系爭商標之註冊有致公眾誤認混淆其與參加人商品為同一來源：
、有鑒於現代化企業多角化經營之趨勢，凡創造流行之服裝業，例如CHANNEL、LV
    、YSL、GUCCI、CELINE、HERMES、DUNHILL、CARTIER、CD、BURBERRY、CERRUTI
    1881、CALVIN KLEIN、BALLY、DKNY、D&G、POLO、AIGNER、LAVIN、KENNETHCOLE
    、AGENES b、ELLE、SISLY、NIKE、FILA、TOMMY HILFIGER、MANGO、GUESS、GAP
    、BOSSINI、ESPIRIT、UNICORN、GIORDANO、HANG TEN 等知名品牌，無不將經營
    之觸角伸向與流行趨勢密切結合之產業，如手錶、眼鏡、首飾、珠寶、皮件、化
    妝品等。而參加人自西元一九四七年創立以來，以公司外文名稱特取部分「MORG
    AN」作為商標圖樣表彰其公司所產製之衣服等商品，由於參加人之商品廣受消費
    者歡迎，為提供多樣化的商品，參加人更將「MORGAN」系列之商品擴及鐘錶類，
    並於八十七年正式由京強有限公司代理在我國境內銷售。由於流行產業多角化經
    營之趨勢，以及參加人有製造、銷售「MORGAN」鐘錶之事實，系爭商標之註冊，
    足使消費者誤認混淆其為參加人之商品。
、參加人使用「MORGAN」商標時，皆會結合紅色心型圖形，表彰其商品之來源，此
    有參加人在我國及全球各地申請之註冊商標圖樣、參加人之公司簡史、型錄、廣
    告等資料可稽。是結合紅色心型之「MORGAN」，已成為參加人表彰商品來源之重
    要表徵，消費者得憑其辨識其為參加人之商品。今原告不思創作，利用參加人未
    在我國申請註冊「MORGAN」商標指定使用在鐘錶類商品之疏漏，趁隙申請註冊系
    爭商標，於實際使用時，亦結合參加人紅色心型圖形之重要特徵，用以表彰商品
    來源，此有原告所呈證十號至證十三號、證十五號至二十號、證二十二號以及原
    告網站資料可稽。尤有甚者，原告竟以其為圖樣，申請註冊商標，而遭異議中。
    原告企圖利用系爭商標之註冊，攀附參加人長期於全球各地以「MORGAN」商標與
    結合心型圖形之表彰所建立之商譽，遂行不公平競爭之行為，彰彰甚明。尤其，
    觀原告所提出之各式使用資料，屢屢可見其攀附參加人商譽，企圖混淆消費者，
    使之誤認系爭商標之商品係來自參加人，例如「由金時堂貿易有限公司代理進口
    的MORGAN品牌系列手錶」、「金時堂貿易有限公司代理多款精選名錶，．．．業
    者也積極推薦新引進的MORGAN系列手錶」、「來自時尚工業重鎮的MORGAN，一直
    以來在設計的表現都呈現絕對的藝術感與原創感．．．。如今，MORGAN的設計領
    域，寬廣的延伸網更多元的路徑，其中，手錶設計就是就是其中最重要的發展．
    ．．」以及法國最重要且一見即明的特徵︱巴黎鐵塔，促銷其商品。原告如以系
    爭商標為自創品牌表彰其國產鐘錶商品，自當避免使用前開足使消費者誤認其係
    延伸自設計感與藝術感十足之參加人「MORGAN」系列、來自法國之進口商品等字
    眼。惟以上種種行跡，再再顯示原告係利用系爭商標之註冊，使消費者誤認混淆
    商品來源之不正企圖。
、原告明知參加人之「MORGAN」鐘錶，早在八十七年即透過京強有限公司在我國銷
    售，依商標法第二十三條第二項之規定，不受系爭商標專用權之拘束。然原告一
    方面利用系爭商標之註冊，透過刑事程序，不斷干擾參加人「MORGAN」鐘錶在台
    銷售之經銷商與門市（該等案件已獲不起訴處分），一方面與參加人亞洲總代理
    香港商．金石公司（GOLD STONE Company）聯繫，要求參加人將其「MORGAN」鐘
    錶之台灣地區經銷權授與原告。顯見原告利用我國商標法採註冊主義、參加人未
    申請商標註冊之漏洞，搶註系爭商標後，回頭要脅原始創用人之惡意。
、原告不僅剽竊參加人之「MORGAN」，搶先註冊商標指定於鐘錶商品，另外，原告
    亦利用世界著名品牌「Mercedes-Benz」 在我國未申請註冊在鐘錶類商品之疏漏
    ，另案以近似之圖樣與文字，申請註冊「BENZ-F1」 商標，指定使用在鐘錶類商
    品，並在公司網站標示其銷售之手錶品牌包括「Mercedes-Benz」 ，使消費者誤
    認其為該知名品牌之代理商。由此可見，原告申請註冊他人著名商標並非偶一事
    件，實係精心利用知名品牌在我國未能全面申請註冊商標於各類商品之疏失，剽
    竊他人長期經營之知名品牌註冊於鐘錶類商品，攀附他人建立之商譽，遂行其不
    公平競爭之目的。
３、綜上所述，系爭商標有違註冊時商標法第三十七條第七款之規定，原告復有利用
    系爭商標之註冊，積極攀附參加人「MORGAN」商譽，行不公平競爭行為之意圖與
    事實，為此，請判決駁回原告之訴。
    理    由
一、按商標圖樣「相同或近似於他人著名之商標或標章，有致公眾混淆誤認之虞者」
    ，不得申請註冊，為系爭商標註冊時商標法第三十七條第七款所明定。而衡酌兩
    商標是否近似，以具有普通知識經驗之購買人，於購買時施以普通所用之注意，
    有無混同誤認之虞判斷之。又所稱著名商標或標章，係指有客觀證據足以認定該
    商標或標章已廣為相關事業或消費者所普遍認知者，復為同法施行細則第十五條
    第一項及第三十一條第一項所明定。
二、本件被告以，據參加人檢送之公司簡史、商品型錄、車廂、報章雜誌廣告、進口
    、銷售發票等證據資料影本暨被告中台異字第八六○二○三號商標異議審定書以
    觀，參加人創立於西元一九四七年，早於系爭「MORGAN」商標八十八年一月八日
    申請註冊之前，即以其公司外文名稱特取部分「MORGAN」作為商標圖樣表彰其公
    司所產製之衣服等商品，除於世界廣設經銷店銷售，復相繼於法國、英國、日本
    、菲律賓、美國、新加坡、泰國、馬來西亞等國申請商標註冊；又於我國，除取
    得註冊第六三四一○九、六四○二九二、六五八八一九、六五八七○六、六五八
    八一○號商標專用權外，並自八十二年起委託在台灣之五度空間企業有限公司為
    其在台灣之代理經銷商，於國內舉辦各種促銷活動，並在車廂、雜誌、報紙刊登
    廣告，八十七年起復將鐘錶產品交由京強有限公司為代理經銷商，該據以評定商
    標使用迄今堪認已廣為相關事業或消費者所普遍認知。原告雖主張據以評定商標
    與系爭商標所指定使用之商品不同且不具關聯性，惟鑑於企業多元化經營之趨勢
    ，及參加人委由代理商京強有限公司經銷其鐘錶商品，並持續廣告促銷，益增據
    以評定商標著名之事實，原告以相同之「MORGAN」作為系爭商標圖樣，並指定使
    用於鐘錶等商品，客觀上有使一般消費者對其所表彰之商品來源或產製主體發生
    混淆誤信之虞，乃為系爭商標之註冊應為無效之處分。原告不服，提起訴願訴稱
    ，參加人所提據以評定商標使用證據資料具證據能力者，僅有商標評定理由書附
    件五八十五年四月一日起至四月三十日止之期間使用於台北市及高雄市公車車廂
    廣告之明細及逐車照片計五十五頁；附件六中之七件廣告中八十四年十月至八十
    五年五月ATTRACTlVE、DIANA、Ladies、ELLE、DO 等雜誌；附件七銷售發票第三
    十四頁所載八十三年七月、十月、十二月及八十四年五月、六月、七月、八月之
    銷售金額共約七十三萬餘元法郎，然附件七該等銷售發票為參加人自行簽發，發
    票內未載商品別，亦未對照知悉商品是否附屬商標圖樣之其他資料，且該七十三
    萬餘元法郎，以一法郎兌四元五角新台幣之匯率計算，共約為新台幣三百二十萬
    元，亦即每個月之銷貨量約為新台幣二十萬元，以女裝服飾商品言，仍屬有限，
    故由該等銷售發票尚難證明該商標已廣為相關事業或消費者所普遍認知而為著名
    商標。又附件五台北市及高雄市公車車廂廣告及附件六之 ATTRACTlVE、DIANA、
    Ladies等雜誌廣告之刊登時間約為八十四年十月至八十五年五月間，惟其後至系
    爭商標申請日八十八年一月八日則無其他廣告宣傳，亦難謂該等證據足以證明據
    以評定商標為著名商標云云，請求撤銷原處分。訴願決定機關以，經查，系爭商
    標與據以評定商標之圖樣相較，二者均有相同之外文「MORGAN」，應屬近似之商
    標。又按審查據以評定商標是否為著名商標，應就參加人檢送之所有使用證據資
    料相互連貫勾稽配合以觀，並綜合判斷該商標於系爭商標申請註冊時是否已廣為
    相關事業或消費者所普遍認知。本件據參加人檢送之各國商標註冊資料、該公司
    商品型錄、台北市及高雄市公車車廂、ATTRACTIVE、DIANA、Ladies、ELLE、DO
    等報章雜誌廣告、進口、銷售發票等證據資料影本配合觀之，參加人於系爭「MO
    RGAN」商標八十八年一月八日申請註冊之前，即以其公司外文名稱特取部分「MO
    RGAN」作為商標圖樣表彰其公司所產製之衣服等商品，除於世界廣設經銷店銷售
    ，復相繼於法國、英國及我國等國申請商標註冊；又於八十二年起委託在台灣之
    五度空間企業有限公司為其在台灣之代理經銷商，於國內舉辦各種促銷活動，並
    在車廂、雜誌、報紙刊登廣告，八十七年起復將鐘錶產品交由我國京強有限公司
    為代理經銷商，透過該公司於我國銷售其商品，該據以評定商標使用迄今堪認已
    廣為相關事業或消費者所普遍認知，並持續廣告促銷，益增據以評定商標著名之
    事實，業據原處分論明在卷，核無不合。原告固訴稱商標評定理由書附件五台北
    市及高雄市公車車廂廣告及附件六之ATTRACTlVE、DIANA、Ladies 等雜誌廣告之
    刊登時間約為八十四年十月至八十五年五月間，惟其後至系爭商標申請日八十八
    年一月八日約三年則無其他廣告宣傳云云。然查據以評定商標既經該等公車車廂
    廣告及雜誌廣告廣泛宣傳八個月，再佐以其他證據資料，應足以證明該商標已廣
    為相關事業或消費者所普遍認知，從而原告以相同之「MORGAN」作為系爭商標圖
    樣，並指定使用於鐘錶等商品，客觀上有使消費者對其所表彰之商品來源及產製
    主體發生混淆誤信之虞，自有首揭法條規定之適用，訴願理由核無足採。綜上，
    被告所為系爭商標之註冊應為無效之處分，洵無不合，應予維持。
三、原告於本件行政訴訟中猶執前詞爭議，訴稱，參加人之據以評定之「MORGAN」商
    標不著名，系爭商標之註冊無致公眾誤認混淆，系爭商標並無違反註冊時商標法
    第三十七條第七款之規定云云。惟查：
１、系爭商標與據以評定商標之圖樣相較，二者均有相同之外文「MORGAN」，應屬近
    似之商標。
２、本件據參加人檢送之公司簡史、商品型錄、車廂、報章雜誌廣告、進口、銷售發
    票等證據資料影本暨中台異字第八六○二○三號商標異議審定書影本，參加人創
    立於西元一九四七年，早於本件系爭註冊第九○一○七一號「MORGAN」商標八十
    八年一月八日申請註冊之前，即以其公司外文名稱特取部分「MORGAN」商標作為
    商標圖樣表彰其公司所產製之衣服等商品，除於世界廣設經銷店銷售，復相繼於
    法國、英國、日本、菲律賓、美國、新加坡、泰國、馬來西亞等國申請商標註冊
    ；又於我國，除取得註冊第六三四一○九、六四○二九二、六五八八一九、六五
    八七○六、六五八八一○號商標專用權外，並自八十二年起委託在台灣之五度空
    間企業有限公司為其在台灣之代理及經銷商，於國內舉辦各種促銷活動，並在車
    廂、雜誌、報紙刊登廣告，八十七年起復將鐘錶產品交由京強有限公司為代理經
    銷商，該據以評定商標使用迄今堪認已廣為相關事業或消費者所普遍認知。且鑑
    於企業多元化經營之趨勢，及參加人委由代理商京強有限公司經銷其鐘錶商品，
    並持續廣告促銷，益增據以評定商標著名之事實。本件原告以相同之「MORGAN」
    作為系爭註冊第九○一○七一號商標圖樣，並指定使用於鐘錶等商品，客觀上有
    使一般消費者對其所表彰之商品來源或產製主體發生混淆誤信之虞，自有首揭法
    條規定之適用。另本件商標既應依前開條款規定評決其註冊為無效，其是否尚有
    同條第十二款及第十四款規定之適用，則毋庸審究。
３、據以評定商標既經該等公車車廂廣告及雜誌廣告廣泛宣傳八個月，再佐以其他證
    據資料，應足以證明該商標已廣為相關事業或消費者所普遍認知，從而原告以相
    同之「MORGAN」作為系爭商標圖樣，並指定使用於鐘錶等商品，客觀上有使消費
    者對其所表彰之商品來源及產製主體發生混淆誤信之虞，自有首揭法條規定之適
    用。
四、綜上所述，原告之陳詞均不可採，則被告所為系爭「MORGAN」商標之註冊應為無
    效之處分，揆諸首揭規定，並無違誤，訴願決定予以維持，亦無不合。原告徒執
    前詞，訴請撤銷訴願決定及原處分，並命被告應就本件參加人申請商標評定案件
    作成評定不成立之處分，均無理由，應予駁回。
五、本件事證已臻明確，兩造其餘攻擊防禦方法與本件判決結果不生影響，故不逐一
    論述，併此敘明。
據上論結，本件原告之訴為無理由，爰依行政訴訟法第九十八條第三項前段判決如主
文。
中    華    民    國      九十一      年      十二      月      十一    日
                              臺 北 高 等 行 政 法 院 第 二 庭
                                    審 判 長 法    官 徐瑞晃
                                             法    官 李得灶
                                             法    官 吳慧娟
右為正本係照原本作成。
如不服本判決，應於送達後二十日內，向本院提出上訴狀並表明上訴理由，如於本判
決宣示後送達前提起上訴者，應於判決送達後二十日內補提上訴理由書（須按他造人
數附繕本）。
中    華    民    國      九十一      年      十二      月      十一    日
                                             書 記 官 劉道文
